臺灣臺南地方法院刑事判決
111年度易字第115號
公  訴  人  臺灣臺南地方檢察署檢察官
被      告  王奕成


上列被告因家暴恐嚇案件，經檢察官提起公訴（110年度偵字第2
5602號），本院判決如下：
    主  文
甲○○犯恐嚇危害安全罪，處拘役參拾日，如易科罰金，以新臺幣
壹仟元折算壹日。
    事  實
一、甲○○為乙○○之兄長，2人具有家庭暴力防治法第3條第4款所
    定之家庭成員關係。詎甲○○於民國110年10月30日上午9時許
    ，在臺南市○○區○○路0段000○0號前（即乙○○做生意的攤位）
    ，基於恐嚇危害安全之犯意，向乙○○恫稱：「沒辦法你有可
    能生意就這樣、每天我都來」、「明天我會再來、後天我會
    再來、再隔日我也來、我看你生意要怎麼做、啊不怕就收起
    來、到外縣市去」、「妳怎樣都沒辦法、這樣妳應該去死一
    死好了」等語，致乙○○心生畏懼，而生危害於安全。
二、案經乙○○訴由臺南市政府警察局第三分局報告臺灣臺南地方
    檢察署檢察官偵查起訴。
    理  由
壹、程序事項
一、被告主張：
(一)證人即告訴人乙○○的警詢、偵訊之證述，不同意有證據能力
    。
(二)對於錄音蒐證譯文表、錄音檔光碟1 片均不同意有證據能力
    。
二、本院對證據能力之判斷：
(一)證人乙○○於警詢時之證述：
　　按被告以外之人於審判外之言詞或書面陳述，除法律有規定
    者外，不得作為證據；又被告以外之人於檢察事務官、司法
    警察官或司法警察調查中所為之陳述，與審判中不符時，其
    先前之陳述具有較可信之特別情況，且為證明犯罪事實存否
    所必要者，得為證據，刑事訴訟法第159條第1項、第159條
    之2分別定有明文。經查：證人乙○○於警詢時之證述，為被
    告以外之人於審判外之陳述，且經被告爭執證據能力，本院
    審酌上開證人業於本院審理時到庭作證，且其於本院審理時
    所述與警詢時所為之陳述內容並無明顯不符，即其供述查無
    刑事訴訟法第159條之1至之4或其他法律規定傳聞例外之情
    形，依刑事訴訟第159條第1項規定，認無證據能力。
(二)證人即告訴人乙○○於偵查中之證述：
　  按刑事訴訟法第158條之3規定：「證人、鑑定人依法應具結
    而未具結者，其證言或鑑定意見，不得作為證據。」。證人
    乙○○於偵查中檢察官訊問時，以證人身分所為之陳述，未經
    具結，本院並未以之作為認定被告有罪之證據，即非證明被
    告犯罪事實存否所必要，對被告而言，自無證據能力。
(三)按刑事訴訟法上「證據排除原則」，係指將具有證據價值，
    或真實之證據，因取得程序違法，而予以排除之法則。且私
    人之監聽行為，無如國家機關之執行通訊監察，應依通訊保
    障及監察法規定聲請核發或補發通訊監察書等之法定程序及
    方式，故私人為保全證據所為之錄音、錄影，如非出於不法
    之目的及以違法手段取證，其取得之證據即難謂並無證據能
    力，而應予排除（最高法院98年度台上字第2513號判決要旨
    參照）。次按刑事訴訟程序所為通訊監察處分之取證行為，
    具有對人民隱私權等基本權干預之性質，通訊保障及監察法
    對此取證行為，設有程序規範與限制，俾使實施刑事追訴程
    序之公務員有法可循，並兼顧人民權益之保障。從事刑事追
    訴之公務員違反取證規範，從抑制違法偵查之觀點衡量，如
    不分情節，均容許該通訊監察所得資料作為證據使用並不適
    當，固有應否排除其證據能力之問題。惟此「證據排除原則
    」之適用，應僅限於有國家機關行為介入之對於人民之監聽
    行為而言；私人監聽之行為，並無公權力介入，則不與焉。
    依刑法第315條之1及通訊保障及監察法第29條第3款規定「
    監察者為通訊之一方，而非出於不法目的者，不罰」之規範
    目的，通訊之一方私自錄音之取證行為，如非出於不法目的
    ，不惟在刑罰規範上屬於阻卻違法之事由，且因屬通訊一方
    基於保全證據之必要所實施之作為，並無國家機關行為之介
    入，當非通訊保障及監察法所規範之行為，要無先聲請令狀
    許可之問題，自亦不發生有類似公務員違法偵查取得證據之
    情形，其所取得之證據應有證據能力（最高法院97年度台上
    字第560號判決要旨參照）。經查，本件證人乙○○所提供其
    與被告對話之錄音光碟，既無國家機關行為之參與，揆諸上
    開說明，自不生是否經由法定程序所取得證據之適法性問題
    ；又係證人乙○○係為保全本案犯罪事證，難謂係出於不法之
    目的，自無證據排除原則之適用。又依上開錄音內容觀之，
    顯係就案發現場對話之錄音，並無何人以脅迫、利誘及誘導
    之方式，取得被告之錄音，當非屬私人間不法取證。復經本
    院勘驗錄音光碟之對話內容與卷附譯文大致相符，製有勘驗
    筆錄在卷（見本院卷第1???66頁），應認該錄音光碟及譯文
    有證據能力，被告認上開錄音無證據能力，容有誤會。
貳、實體部份：
一、訊據被告固供認其與告訴人乙○○是兄妹，於事實欄所示時、
    地有說「沒辦法你有可能生意就這樣、每天我都來」、「明
    天我會再來、後天我會再來、再隔日我也來、我看你生意要
    怎麼做、啊不怕就收起來、到外縣市去」、「妳怎樣都沒辦
    法、這樣妳應該去死一死好了」等語，辯稱：我是幫母親去
    討放在告訴人處的黃金，告訴人回答沒辦法，惡意不歸還，
    我是一時衝動、情緒控管不好才說出上開言語，我是無心的
    ，我怎麼可能會對她這樣云云。經查：
(一)被告與告訴人係兄妹關係，被告有於上開時地，與告訴人協商返還其等母親之黃金事宜時，稱：「沒辦法你有可能生意就這樣、每天我都來」、「明天我會再來、後天我會再來、再隔日我也來、我看你生意要怎麼做、啊不怕就收起來、到外縣市去」、「妳怎樣都沒辦法、這樣妳應該去死一死好了」等語，為被告所坦認，核與證人即告訴人乙○○於本院審理時之證述大致相符（本院卷第126-152頁），並有錄音光碟1片暨譯文（警卷第13頁、偵卷第27頁證物存放袋）、本院勘驗當日錄音之審判筆錄在卷可憑（本院卷第95-96頁），上開事實，先可認定。
(二)本案被告與告訴人對話之內容如下：
茲勘驗1個檔案，檔名為：媽媽版本.m4a 【03：40至04：20】以下均台語對話 甲○○：開口就是說謊啦。 乙○○：說謊都是你在講、攏你講的、都是你對的？ 甲○○：阿妳看這件事情，4兩金子妳拿出來多少？該做妳的生         意去做妳的生意，我不會去打擾妳，妳就全部把它拿出         來。 乙○○：我沒辦法，如果妳要這樣，我也沒辦法可以用。 甲○○：沒辦法妳有可能生意就是這樣，每天我就過來。 乙○○：沒關係。 甲○○：明天沒有來我就相同.....(聽不清楚) 4：03 乙○○：我最多就是不要做。 甲○○：不做好阿。 乙○○：好啊。 甲○○：妳就只要每天... 妳就搬出台南市...(聽不清楚) 都會         相遇得到。4：11 乙○○：都不要緊啦。 甲○○：對妳太仁慈了，都被妳看成軟懦。 乙○○：是你吃我吃夠夠。 甲○○：什麼吃妳吃夠夠。 【16：09至16：31】 甲○○：你看多久要還？ 乙○○：我沒辦法，我只能這樣而已。 甲○○：妳沒辦法逆，明天我會再來，後日我還會再來，再隔         日我也來。 乙○○：來就來啊。 甲○○：我看妳生意要怎麼做。若不怕就收收起來，過外縣市去         ，被我遇到我一樣會向妳討。妳只要在台南市，我看妳         要逃去哪裡？一樣找得到的時候都有。  【17：44至17：50】 甲○○：要多久？ 乙○○：我沒辦法。 甲○○：妳怎樣都沒辦法？ 乙○○：對。 甲○○：這樣妳應該去死一死好了，妳就沒辦法還了，我就找作         主的還，出外妳就給我出聲。 
　　證人即告訴人乙○○於本院審理時證稱：那天10月30日，他來
    店裡，就是錄音檔的那些，他就是不願意讓我做生意，何況
    我店裡那時候剛好是很多客人，他也不會想說我還有客人在
    那，做生意的攤子，你要講什麼話也是要等到我生意結束或
    是比較沒有客人的時候，他就是故意挑在有客人的時候講，
    在那裡咆哮，他說不要讓我做生意，就是剛剛錄音檔那樣。
    他說的都不讓我做生意，那不是恐嚇、威脅嗎，我跑到哪裡
    ，他也可以跑到那裡跟我亂，這譯文也是都有，錄音檔也有
    。（被告說他不再讓妳做生意，妳是怕妳從此以後就沒有經
    濟收入、經濟來源，是不是？）他故意不讓我做生意，被他
    亂成這樣我要怎麼做生意，所以現在我也沒有做生意。聽到
    的時候就是會害怕，因為他說他不要讓我在臺南市生活等語
    （本院卷第98-144頁），就案發當日經過，證述與錄音內容
    大致相符，且明確證述有因被告當日話語心生恐懼等情。
(三)按刑法第305條之罪，僅以受惡害之通知者心生畏懼而有不
    安全之感覺為已足，不以發生客觀上之危害為要件（27年4
    月17日最高法院27年度決議㈠意旨參照）；亦即該條所謂之
    加害，不須果有加害之事，亦不必真有加害之意。再恐嚇罪
    之通知危害方法，並無限制，除以積極明示之言語舉動外，
    凡以其他足使被害人理解其意義之方法或暗示其如不從，將
    加危害而使被害人心生畏怖者，均應包括在內。而被告對告
    訴人所稱如事實欄一、所示之言語，在社會通念上亦係不善
    並具有濃厚警告意味之語句，含有將加害於告訴人之生命、
    身體、財產之意思，亦屬告知將來可能對告訴人不利之表示
    。又衡之常情，一般人面對前述威嚇時，通常均會產生行為
    人可能進一步採取實害行為等害怕、畏怖之心理壓力，擔憂
    自己之人身安全遭受危害而恐懼不安；況被告係在告訴人經
    營之攤位前，追討告訴人為其等母親保管之黃金之際，對告
    訴人為上開行為，顯非單純之日常對話，而足使聽者感受心
    理上之壓力、不安，由此益徵告訴人證述伊因此感到害怕等
    語，實與常情無違，確屬可信。從而，被告上開所為客觀上
    顯屬以加害生命、身體、財產之事恐嚇告訴人之行為，且足
    使告訴人心生畏懼，致生危害於告訴人之安全甚明。
(四)被告行為時已係年滿59歲之成年人，具有相當之智識程度及
    豐富之社會生活經驗，對於上開各情自不得諉為不知，其在
    與告訴人因追討其等母親黃金事宜發生爭執時逕為上開行為
    ，主觀上應已清楚認知其所為足使告訴人心生畏懼，即堪認
    其確有恐嚇危害安全之故意。
(五)再被告傳訊其母親丁○○欲證明其係受託向告訴人討要黃金之
    事實，證人丁○○到庭證稱：（妳叫我跟妳女兒討多少錢、討
    多少黃金？）將近五兩金子、一個10萬、一個8萬，一個她
    借2萬，還有6萬。我要跟她(乙○○)講，剛好我兒子回來，他
    說要去跟小妹講等語（本院卷第115-120頁），本案被告縱
    因受母親丁○○之託，向告訴人討要黃金，亦應循正當、合法
    之途徑解決，殊無恣意以恐嚇之言語加諸他人之理，被告空
    言辯稱其無恐嚇之意思云云，實無可信。
(六)綜上所述，本件事證已臻明確，被告上開犯行洵堪認定，應
    予依法論科。
三、論罪科刑：
(一)按家庭暴力防治法所稱之「家庭暴力」，係指家庭成員間實
    施身體、精神或經濟上之騷擾、控制、脅迫或其他不法侵害
    之行為；又所稱「家庭暴力罪」者，則指家庭成員間故意實
    施家庭暴力行為而成立其他法律所規定之犯罪，家庭暴力防
    治法第2條第1款、第2款分別定有明文。查被告係告訴人之
    兄，已如前述，是被告與告訴人間，具有家庭暴力防治法第
    3條第4款所定之家庭成員關係。是核被告前揭所為，係犯刑
    法第305條恐嚇危害安全罪，並屬家庭暴力防治法第2條第2
    款之家庭暴力罪。又因家庭暴力防治法第2條第2款所稱之家
    庭暴力罪，並無罰則規定，是依刑法第305條恐嚇危害安全
    罪規定予以論罪科刑。
(二)審酌被告不思理性處理糾紛，僅因對告訴人表示沒有辦法歸
    還黃金，即以前述言語恐嚇告訴人，使告訴人感受恐懼及心
    理壓力，亦破壞社會治安及善良秩序，殊為不該，同時顯見
    被告欠缺自制能力，法紀觀念薄弱，被告犯後復矢口否認犯
    意，難認其已知悔悟，兼衡被告之素行、犯罪動機、手段及
    情節、未獲告訴人諒解之客觀情形，並自陳學歷為國中畢業
    ，職業工，要撫養太太、兒子、母親（參本院卷第125頁）
    之智識程度、家庭生活狀況等一切情狀，量處如主文所示之
    刑，並諭知易科罰金之折算標準。
據上論斷，應依刑事訴訟法第299條第1項前段，刑法第305條、
第41條第1項前段，刑法施行法第1條之1第1項，判決如主文。
本案經檢察官高振瑋提起公訴，檢察官丙○○到庭執行職務
中　　華　　民　　國　　111 　年　　5 　　月　　23　　日
　　　　　　　　　刑事第十三庭  法　官　王惠芬
以上正本證明與原本無異
如不服本判決應於收受本判後20日內向本院提出上訴書狀，並應
敘述具體理由。其未敘述上訴理由者，應於上訴期間屆滿後20日
內向本院補提理由書狀（均須按他造當事人之人數附繕本）「切
勿逕送上級法院」。
  　　　　　　　　　　　　　　　書記官　陳杰瑞
中　　華　　民　　國　　111 　年　　5 　　月　　23　　日
附錄所犯法條：
刑法第305條
以加害生命、身體、自由、名譽、財產之事恐嚇他人，致生危害
於安全者，處2年以下有期徒刑、拘役或9千元以下罰金。